【裁判字號】    89,勞簡上,1
【裁判日期】    890725
【裁判案由】    給付退休金
【裁判全文】
臺灣高雄地方法院民事判決  八十九年度勞簡上字第一號
    上  訴  人  乙○
    訴訟代理人  甲○
    被上訴人    海軍總司令部
    法定代理人  戊○
    訴訟代理人  丁○○
                庚○○
                丙○○
                己○○
右當事人間請求給付退休金事件，上訴人對於中華民國八十九年一月十二日本院高雄
簡易庭八十八年度雄勞簡字第二七號第一審簡易判決提起上訴，本院判決如左：
    主  文
上訴駁回。
第二審訴訟費用由上訴人負擔。
    事  實
甲、上訴人方面：
一、聲明：求為判決（一）原判決廢棄。（二）被上訴人應給付上訴人新台幣（下同
    ）三十萬元，及自民國八十九年一月十二日起至清償日止，按週年利率百分之六
    計算之利息。
二、陳述：除與原審判決書所載者相同茲予引用外，補稱：
    （一）上訴人前在被上訴人所屬造船廠服務，於八十五年十二月退休，依國防部
    七十四年七月八日（七四）祺祿字第四五七號令（下稱國防部四五七號令），及
    Ｇ３附卷內容規定，應以退休時薪點值三一．八一元乘以薪點數四百九十四，為
    每月平均工資一萬五千七百一十七元為一個基數，再乘以上訴人之五十三個退休
    基數，共計九十萬三千五百六十五元（應係八十三萬三千零一元之誤），但被上
    訴人於核發退休金時，竟以國防部已經作廢之六十九年九月十八日（六九）貫日
    字第一二六九號令（下稱國防部一二六九號令）為據，認為上訴人之退休點數為
    三百零一點，因此僅發給五十萬六千四百六十五元（應係五十萬七千四百六十四
    元之誤）退休金，上訴人應得之退休金顯然短發，上訴人基於退休金請求權，僅
    請求被上訴人補發三十萬元，及自八十九年一月十二日起至清償日止，按週年利
    率百分之六計算之利息。
    （二）被上訴人主張其係依據國防部六十七年六月二十四日發佈之「國軍評價聘
    僱人員管理準則」經國防部核定之被上訴人「海軍造船廠聘雇人員管理作業規定
    」核算退休金與上訴人，然其卻未能提出上開文件原本，自有命其提出之義務。
三、證據：援用原審之立證方法，另提出國防部四五七號令及附件七十五年工資表、
    民事抗告狀為證。
乙、被上訴人方面：
一、聲明：求為判決駁回上訴，第二審訴訟費用由上訴人負擔。
二、陳述：除與原審判決書所載者相同茲予引用外，補稱：
    （一）對於上訴人在被上訴人前海軍第四造船廠服務至七十八年十二月三十一日
    退休，退休基數為五十三個，及以三百零一點而非四百九十四點作為退休點，核
    算退休金五十萬七千四百六十四元之事實自認，然以上開退休點之標準，係依國
    防部發佈，當時尚屬有效之「國軍評價聘僱人員管理準則」第十七條規定，及奉
    國防部核定之被上訴人「海軍造船廠評價聘雇人員管理作業規定」第六十七條、
    第六十八條規定計算，因此上訴人退休點確為三百零一點。至於上訴人主張之四
    百九十四點，是薪點數而非退休點數，況「薪點值」每點自二七．五元調整為三
    八．八一元，係國防部四五七號令所核發，僅係針對行政院每年公布之軍公教薪
    資調整及參考勞工委員會公佈之最低工資標準，予以調高「薪點值」，使評價聘
    雇人員基本薪資合理化，「薪點數」則仍按原來「國軍評價聘雇人員管理準則」
    附表七之點數計算（以上訴人言仍為四百九十四點），上開四五七號令不但未變
    更原有「退休點數」之計算（以上訴人言為三百零一點），且均未敘及退休金計
    算問題，足見上訴人主張其退休點數應為四百九十四點與事實不合。
    （二）上訴人雖一再要求被上訴人提出國防部核准之「海軍造船廠評價聘雇人員
    管理作業規定」文件原本，然該文件原簽業已依國軍文書處理手冊規定銷毀，況
    該作業規定既係奉國防部訂頒之「國軍評價聘雇人管理準則」訂頒，顯係合法授
    權訂立之行政規則，其計算退休金之條文內容，核與該準則規定相同，被上訴人
    自不得逾越上級規定而應遵照辦理。又上開管理準則嗣雖經國防部於七十七年間
    令予廢止，然上訴人既於廢止前之七十五年退休，被上訴人依其退休時之管理準
    則計算退休金即無不合。
三、證據：援用原審之立證方法，另提出國軍評價聘雇人員管理準則、海軍造船廠評
    價聘雇人員管理作業規定、國防部一二六九號令原稿、國防部四五七號令、該部
    七十七年六月二十九日（七七）恕惻字第三０一七號令（下稱國防部三０一七號
    令）、台灣高等法院高雄分院第一五三號民事裁定各一件為證。
    理    由
一、上訴人起訴主張：上訴人前在被上訴人所屬造船廠服務，於八十五年十二月退休
    ，依國防部第四五七號令及Ｇ３附卷內容規定，應以退休時薪點值三一．八一元
    乘以薪點數四百九十四，作為每基數金額，再乘以上訴人之五十三個退休基數，
    總計九十萬三千五百六十五元（應係八十三萬三千零一元之誤），但被上訴人於
    核發退休金時，竟依業經作廢之國防部一二六九號令，認為上訴人之退休點數為
    三百零一點，因此僅發給五十萬七千四百六十四元退休金，退休金顯然短發，其
    自得基於退休金請求權，請求被上訴人補發三十萬元，及自八十九年一月十二日
    起至清償日止，按週年利率百分之六計算之利息等語。
二、被上訴人則以：上訴人對於被上訴人發給退休金之計算公式中之薪點值、退休基
    數不爭，僅爭執應以薪點數四百九十四點而非依三百零一點計算。實則上訴人退
    休時，當時尚屬有效之「國軍評價聘僱人員管理準則」第十七條規定，及奉國防
    部核定之被上訴人「海軍造船廠評價聘雇人員管理作業規定」第六十七條、第六
    十八條規定，上訴人之退休點確為三百零一點。至於上訴人主張之四百九十四點
    ，是薪點數而非退休點數，二者本無關連，況「薪點值」每點自二七．五元調整
    為三八．八一元，係國防部針對行政院每年公布之軍公教薪資調整及參考勞工委
    員會公佈之最低工資標準，予以調高「薪點值」，使評價聘雇人員基本薪資合理
    化，有關「薪點數」仍按原來管理規則附表七之點數計算，不但未變更原有「退
    休點數」之計算，且均未敘及退休金計算問題，足見上訴人主張其退休點數應為
    四百九十四點，顯與事實不合等語資為抗辯。
三、上訴人主張其退休之退休基數為五十三點，薪點值為三一．八一元之事實，為被
    上訴人自認，堪信為真。是本件應予審究者，乃上訴人退休時，被上訴人應如何
    計算退休金。玆將本院認定析述如下：
    （一）上訴人雖主張其退休金之計算應依國防部第四五七號令標準發給，然為被
    上訴人以上開情辭抗辯。經查國防部四五七號令，係針對國軍評價聘雇人員七五
    年度薪資調整及有關規定，對下屬機關所為之令示，依該令說明一、各職等之「
    薪點數」仍按現行「國軍評價聘雇人員管理準則」中之規定。二、薪點值調整如
    下：（３）雇用人員，每點值由二七．五元，調整為三一．八一元等情，此有上
    訴人於原審及本院準備程序中提出之上開命令足證。則依該調整後之「薪點值」
    乘以原薪點表所列上訴人四百九十四「薪點數」，其七十五年之薪資為一萬五千
    七百十七元，亦有該薪點表及工資表在卷可證，且為上訴人主張，核與被上訴人
    所辯國防部四五七號令，所調整者僅係「薪資值」，而不及於「薪點數」等語相
    符。
    （二）又上訴人另主張退休金應依國防部四五七號令之薪點值乘以薪點數。然查
    「國軍評價聘雇人員管理準則」就評價雇用人員之「薪點」標準、「退休基數計
    點」標準已分別規定於不同條項，即第十條第一項、第十七條第二項，並各以附
    件五薪點表、附件七退休金額標準計點表區別。據此以觀，所謂「薪點數」與「
    退休點數」並不相同已甚瞭然，否則直接引用附件五即可，何須再規定附件七。
    要言之，薪點數與退休點數，為二截然可分之計點標準，於計算薪資時依薪點數
    ；反之，計算退休金時則應依退休點數。至上訴人否認被上訴人依職權所訂之「
    海軍造船廠評價聘雇人員管理作業規定」之真正云云，然查被上訴人既係國防部
    之下屬機關，則其另依上開管理準則之授權而訂頒管理作業規定，亦僅就其職權
    範圍內之其他事項為技術性或細節性之規定。而評價聘雇人員之「薪資及退休撫
    恤金標準之訂立」，本屬國防部管理權責而非被上訴人權限，此亦經明訂於上開
    國防部管理準則第三條第三項，故被上訴人於授權範圍內所訂之管理作業規定第
    十五條第一項、第六十八條，乃直接引用國防部管理準則附件五、附件七，作為
    附件五、附件七，據以為所屬造船廠評價聘雇人員「薪點數」、「退休點數」之
    計算標準。再者，上訴人雖以被上訴人未能提出作業規定及國防部核准文件原本
    而否認被上訴人主張。惟查上訴人既引用上開國防部管理準則附件五之薪點表請
    求，且該薪點表何以與被上訴人之管理作業規定附件五完全相同，原因如上，是
    其質疑同管理作業規定附件七退休計點表之真正，已有未合。參以前開薪資及退
    休金之撫恤金標準，本屬國防部權責，業如前述，被上訴人何來權限任意提高退
    休標準。況書證本有一定保管年限，且僅為證據方法之一，茍依其他證據足以推
    論出書證內容，自不因其已銷毀或滅失，遽認被上訴人主張之該書證內容非真。
    （三）又查國防部嗣於七十七年六月二十九日訂定發佈「國軍評價聘任人員管理
    準則」、「國軍評價雇用人員管理準則」，並將原「國軍評價聘雇人員管理準則
    」予以廢止一節，此固有被上訴人提出之國防部第三０一七號令為證，準此，在
    訂定發佈前開「國軍評價聘任人員管理準則」、「國軍評價雇用人員管理準則」
    前，原「國軍評價聘雇人員管理準則」自屬有效。而上訴人係於七十五年十二月
    間退休，此為其自承。是被上訴人抗辯上訴人退休金之給付，應依原「國軍評價
    聘雇人員管理準則」、及依該準則由被上訴人訂頒，且經國防部准予備查之「海
    軍造船廠評價聘雇人員管理作業規定」之計算標準，即屬可採，亦即上訴人並無
    要求適用其退休後始新訂頒之管理規則附件退休計點表之依據。是被上訴人以當
    時有效之薪點值三一．八一元，乘以退休計點表十一等、功三所示之三百零一點
    ，再乘以五十三基數，核發上訴人退休金五十萬七千四百六十四元，洵無不合。
四、從而，上訴人本於退休金請求權，請求被上訴人給付退休金差額三十萬元，及自
    八十九年一月十二日起至清償日止，按週年利率百分之六計算之利息，尚非有據
    ，不應准許。原審為上訴人敗訴判決，即無不合。上訴意旨指摘原判決不當，求
    為廢棄改判如上訴聲明第二項所示，為無理由，應駁回其上訴。
五、本件事證已明，兩造其餘攻擊防禦方法，爰不逐一論述。
六、據上論結，本件上訴為無理由，依民事訴訟法第四百三十六條之一第三項、第四
    百四十九條第一項、第七十八條，判決如主文。
中      華      民      國    八十九    年      七      月    二十五    日
                              臺灣高雄地方法院勞工法庭
~B審判長法官  黃國川
~B法      官  黃國川
~B法      官  黃國川
右為正本係照原本作成。
本判決不得上訴。
中      華      民      國    八十九    年      七      月    二十五    日
~B法院書記官  胡淑芳


司法院資訊處製作；財團法人民間司法改革基金會備份。
